【裁判字號】    95,台上,2315
【裁判日期】    950428
【裁判案由】    違反藥事法
【裁判全文】
最高法院刑事判決            九十五年度台上字第二三一五號
    上  訴  人  甲○○
                        巷1弄.
    選任辯護人  劉家驥律師
    上  訴  人  乙○○
                丙○○
                        113.
    上二人共同
    選任辯護人  林春榮律師
    上  訴  人  丁○○
    選任辯護人  陳惠玲律師
上列上訴人等因違反藥事法案件，不服台灣高等法院台中分院中
華民國九十五年一月十一日第二審更審判決（九十四年度重上更
(一)字第一七五號，起訴案號：台灣台中地方法院檢察署八十八年
度偵字第一０一六七、一０一六八、一０一六九、一０一七０、
一０四六五、一０四六六、一九四二四、一九四二六號），提起
上訴，本院判決如下：
    主  文
原判決撤銷，發回台灣高等法院台中分院。
    理  由
本件原判決認定上訴人甲○○基於概括犯意，以製造含有鎮靜安
眠劑ＤＩＡＺＥＰＡＭ、ＣＡＦＦＥＩＮＥ等成分之偽藥而販賣
之意思，自民國八十八年一月間起，先後三次委託與其具有犯意
聯絡之上訴人乙○○，由甲○○以每次約五十五公斤，代價新台
幣（下同）二萬七千六百元左右，託乙○○代為攪拌含有ＤＩＡ
ＺＥＰＡＭ及ＣＡＦＦＥＩＮＥ成分之偽藥原料，甲○○於其住
處製成偽藥錠片「六一五」及ＦＭ２，並將偽藥錠片「六一五」
陸續交不知情之張京財（經判決無罪確定）進行內包裝。八十八
年元月間，甲○○經由居住嘉義，年籍不詳之男子李金山之介紹
結識上訴人丙○○，丙○○基於明知為偽藥而販賣之概括犯意，
先以九萬元之代價向甲○○及李金山購買ＦＭ２偽藥三萬六千顆
。嗣甲○○於同年三月在台中市某處，將其製造之偽藥「六一五
」樣品一千顆交予丙○○，經丙○○委請他人鑑定認可後，遂以
每顆一．七元之價格先向甲○○訂購十萬顆，並於雲林縣斗南交
流道附近交貨。八十八年四月十七日，甲○○又販賣十二萬顆（
以十萬顆計價）予丙○○，雙方約定於台中市丙○○之住所交貨
。嗣後丙○○即以每顆二．五元之價格，販售十四盒（每盒一千
顆）予不詳年籍之陳姓藥商。八十八年三月間，甲○○與丙○○
基於犯意聯絡，經丙○○之介紹認識上訴人丁○○，丁○○基於
明知為偽藥而販賣之意思，於八十八年四月中旬以每顆二．五元
之代價，自丙○○、甲○○購買「六一五」，由丙○○、甲○○
將前開丙○○於八十八年三月間向甲○○購買之「六一五」偽藥
十萬顆售予丁○○，其間利差每顆０．八元則由丙○○獲取。甲
○○、丙○○並於八十八年四月間，共同將上開偽藥送往丁○○
經營之麗新藥局。又甲○○、乙○○與陳振富（已死亡）均明知
「普拿疼」（ＰＡＮＡＤＯＬ），係施德齡股份有限公司（下稱
施德齡公司）生產、荷商史克美占遠東股份有限公司經銷之藥品
，其「ＰＡＮＡＤＯＬ」、「ＰＡＮＡＤＯＬ及圖」、「普拿疼
」、「ＰＡＮＡＤＯＬ普拿疼」等，經向經濟部中央標準局（現
改制為智慧財產局）註冊，取得商標專用權。八十八年二月間，
乙○○與甲○○共謀意圖欺騙他人，製造「普拿疼」偽藥銷售販
賣，由乙○○提供原料及其經營之根達製藥廠有限公司設備，負
責製造偽藥及偽藥鋁箔內包裝事宜；甲○○則負責銷售及偽藥外
包裝工作。八十八年三月，甲○○未經施德齡公司許可，偽造施
德齡公司授權書影本，嗣後持交不知情之林榮恒，委託林榮恒製
作「普拿疼」藥品內盒十二萬個、外盒三千個及說明書十二萬份
，擅自重製施德齡公司有著作財產權之外包裝盒著作，預供銷售
所用，足生損害於施德齡公司。乙○○則於南投縣南投市○○○
路十二號根達製藥廠有限公司，利用該公司設備進行偽藥打錠工
作，八十八年四月初，乙○○聯繫與其具有犯意聯絡之陳振富，
由陳振富利用其所經營台北市○○區○○路四段一六五巷四０弄
九號一樓台灣昇葆企業有限公司之設備，進行偽藥鋁箔包裝工作
，同年四月十九日，乙○○將其所打錠製造之二十五桶合計八十
二萬五千六百餘顆偽藥及未經施德齡公司許可，私自製造之含有
「ＰＡＮＡＤＯＬ」、「普拿疼」等商標字樣之模具，交與陳振
富進行鋁箔包裝工作，陳振富並旋即進行測試。經法務部調查局
台中縣調查站查獲等情。因而將第一審關於此部分之科刑判決撤
銷，改判論處甲○○、乙○○共同連續製造偽藥（乙○○為累犯
）罪刑；丙○○共同連續明知為偽藥而販賣罪刑；丁○○明知為
偽藥而販賣罪刑，固非無見。
惟查：(一)按刑事審判上之共同被告，係為訴訟經濟等原因，由檢
察官或自訴人合併或追加起訴，或由法院合併審判所形成，其間
各別被告及犯罪事實仍獨立存在。故共同被告對於其他共同被告
之案件而言，為被告以外之第三人，本質上屬於證人，為確保被
告對證人之詰問權，證人於審判中，應依法定程序，到場具結陳
述，並接受被告之詰問，其陳述始得作為認定被告犯罪事實之判
斷依據。刑事訴訟法於九十二年二月六日經總統公布增訂第二百
八十七條之二規定：「法院就被告本人之案件調查共同被告時，
該共同被告準用有關人證之規定。」並於同年九月一日施行。本
件原審於九十四年十一月十六日及同年十二月二十八日審判時，
僅對丁○○部分之案件為調查時，命共同被告甲○○、丙○○為
證人，經具結後為交互詰問，但對於其他共同被告乙○○、丙○
○、甲○○部分之案件，未依前開規定適用人證之調查程序，俾
使其他共同被告立於證人之地位而為陳述，致有不當剝奪其等對
於證人之正當詰問權，其所踐行之訴訟程序難謂適法。(二)按被告
以外之人於審判外之言詞或書面陳述，除法律有規定者外，不得
作為證據，刑事訴訟法第一百五十九條第一項定有明文。而所謂
法律有規定者，即包括同法第一百五十九條之一至一百五十九條
之五所規定傳聞證據具有證據能力之例外情形。故如欲採被告以
外之人於審判外之言詞，即如警詢或檢察官偵查中之言詞為證據
時，必須符合法律所規定之例外情形，方得認其審判外之陳述有
證據能力，並須於判決中具體說明其符合傳聞證據例外可信之情
況及心證理由，否則即有違證據法則及判決不備理由之違法。原
判決採取證人張京財、林榮恆於法務部調查局台中縣調查站（下
稱台中縣調查站）及偵查中之供述為論處甲○○犯罪之依據；採
取甲○○於台中縣調查站之詢問筆錄及偵查中之供述為論處乙○
○、丙○○、丁○○之犯罪依據，並未於理由欄內敘明其符合傳
聞證據例外可信之情況及心證理由，亦有違證據法則及判決不備
理由之違法。(三)按所謂販賣偽藥行為，須以營利之意思而販入或
賣出，方足構成。依原判決認定之事實，丁○○基於明知為偽藥
而販賣之意思，於八十八年四月中旬以每顆二．五元之代價，自
丙○○、甲○○購買「六一五」偽藥十萬顆，而由甲○○、丙○
○於八十八年四月間，將偽藥送往丁○○經營之麗新藥局等情，
但丁○○僅有販入之行為，尚未有賣出之行為，原判決又未認定
丁○○係基於營利之意思而販入，理由欄內復未敘明其具有營利
意圖之理由，卻逕論以販賣偽藥既遂罪，難認適法。(四)依原判決
認定之事實，甲○○未經施德齡公司許可，委託不知情之林榮恒
製作「普拿疼」藥品內盒十二萬個、外盒三千個及說明書十二萬
份，擅自重製施德齡公司有著作財產權之外包裝盒著作，預供銷
售所用。如果無訛，甲○○係為預供銷售之用，而擅自重製施德
齡公司有著作財產權之外包裝盒著作，則其所為似應成立八十七
年一月二十一日修正施行之著作權法第九十一條第二項之意圖銷
售而擅自以重製之方法侵害他人之著作財產權罪，原判決以同條
第一項論處，自有適用法則不當之違法。又事實欄僅記載甲○○
擅自重製施德齡公司有著作財產權之「外包裝盒著作」，並未明
白記載該著作究竟符合著作權法第五條第一項何款之著作，亦有
疏失。上訴意旨均執以指摘原判決不當，非無理由，應認原判決
仍有發回更審之原因。原判決不另為無罪諭知部分，因與發回部
分有裁判上一罪關係，應併予發回。
據上論結，應依刑事訴訟法第三百九十七條、第四百零一條，判
決如主文。
中    華    民    國  九十五  年    四    月  二十八  日
                      最高法院刑事第十庭
                          審判長法官  洪  清  江
                                法官  石  木  欽
                                法官  李  伯  道
                                法官  林  勤  純
                                法官  陳  晴  教
      本件正本證明與原本無異
                                      書  記  官
中    華    民    國  九十五  年    五    月    四    日
                                                      Ｋ


司法院資訊處製作；財團法人民間司法改革基金會備份。
